【裁判字號】    97,上訴,1268
【裁判日期】    971215
【裁判案由】    強盜等
【裁判全文】
臺灣高等法院高雄分院刑事判決        97年度上訴字第1268號
上  訴  人  臺灣高雄地方法院檢察署檢察官
上  訴  人
即  被  告  丑○○
             (原名黃國宗)
                          （現另案在高雄監獄執行中）
選任辯護人  陳俊偉  律師
上列上訴人因被告強盜等案件，不服臺灣高雄地方法院93年度訴
緝字第222 號中華民國97年6 月24日第一審判決（起訴案號：臺
灣高雄地方法院檢察署91年度偵字第26687 、25563 、24110 號
），提起上訴，本院判決如下：
    主  文
上訴駁回。
    事  實
一、丑○○（原名：黃國宗，綽號：黑士）曾有懲治盜匪條例、
    違反槍砲彈藥刀械管制條例等多項前科紀錄，於民國（以下
    同）89年7 月13日假釋出監（不構成累犯），猶不知悔改，
    復與壬○○、乙○○、未○○等人，共同基於意圖為自己不
    法所有之強盜犯意聯絡及行為分擔，或由壬○○、乙○○、
    丑○○，或由壬○○、乙○○、丑○○、未○○，於附表一
    、二所示之時間、地點，攜帶兇器（開山刀及不能證明具有
    殺傷力之手槍），以強暴、脅迫，致使被害人不能抗拒，而
    強盜被害人之財物（詳如附表一、二所示），以所得朋分，
    資以維生而為常業。嗣壬○○因另案被通緝，於91年10月29
    日17時40分許，在高雄市○○○路與忠孝路口，為警逮捕，
    而於犯罪被發覺前，向有偵查權之員警自首上開犯罪事實，
    並接受裁判，警方依壬○○之供述，於91年10月29日18時許
    ，在高雄市○○○路146 號4 樓之2 壬○○與吳水春住處，
    經壬○○及吳水春之同意，實施搜索，扣得壬○○、乙○○
    所有供上開強盜所使用之開山刀2 支及頭套3 個，而查獲上
    情。
三、案由高雄縣政府警察局移送臺灣高雄地方法院檢察署檢察官
    偵查起訴。
      理  由
壹、證據能力部分：
一、按「證人、鑑定人依法應具結而未具結者，其證言或鑑定意
    見，不得作為證據。」、「被告以外之人於審判外之言詞或
    書面陳述，除法律有規定者外，不得作為證據。」、「被告
    以外之人於審判外向法官所為之陳述，得為證據。」、「被
    告以外之人於偵查中向檢察官所為之陳述，除顯有不可信之
    情況者外，得為證據。」、「被告以外之人於檢察事務官、
    司法警察官或司法警察調查中所為之陳述，與審判中不符時
    ，其先前之陳述具有較可信之特別情況，且為證明犯罪事實
    存否所必要者，得為證據。」、「被告以外之人於審判外之
    陳述，雖不符前4 條之規定，而經當事人於審判程序同意作
    為證據，法院審酌該言詞陳述或書面陳述作成時之情況，認
    為適當者，亦得為證據。」，刑事訴訟法第158 條之3 、第
    159 條第1 項、第159 條之1 第1 項、第2 項、第159 條之
    2 、第159 條之5 第1 項分別定有明文。
二、再依司法院大法官釋字第582 號解釋意旨，共同被告於被告
    案件中係屬證人，法院應踐行人證之法定調查程序，始具有
    證據能力；而共同被告於被告案件中之警詢、偵查中陳述，
    因被告無從為詰問，而有礙被告之對質詰問權，本應無證據
    能力。又若個案事實之認定涉及以共同被告之陳述，作為其
    他共同被告論罪之證據者，法院就被告本人之案件調查共同
    被告時，均須使該共同被告立於證人之地位，踐行人證之法
    定調查程序；又共同被告於審判外之陳述，依法律特別規定
    得作為證據者，除客觀上不能受詰問者外，於審判中仍應依
    法接受詰問程序，藉以保障被告本人之詰問權；法院就被告
    之案件對其他共同被告或與被告有共犯關係之人調查，均應
    依人證之調查程序傳喚該共同被告或共犯到場，命其立於證
    人之地位而為陳述，並通知被告，使被告有與之對質及詰問
    其現在與先前陳述之瑕疵的機會，以確保其對質詰問權，並
    藉以發現實體真實（最高法院94年度臺上字第6336、1776號
    裁判要旨參照）。依上開大法官解釋及最高法院裁判意旨，
    共同被告先前於警詢、檢察官偵查中及本院中本於被告之身
    分所為之供述，均係基於被告之身分所為之供述，法院如於
    共同被告以證人身分到庭陳述，訊問被告對共同被告之審判
    外陳述有何意見，並准許被告對於共同被告當庭及先前陳述
    進行詰問，即已賦予被告對於共同被告對質詰問機會，此時
    共同被告陳述之瑕疵，應已治癒，而具有證據能力。是本案
    共同被告若於警詢、偵訊及本院審理時本於被告身分所供，
    關於共同被告自身犯罪之相關內容，具有證據能力。若敘及
    至其他共同被告犯罪情節之相關內容，則屬被告以外之人之
    陳述，若於本院審理程序中以證人身分到庭陳述，並賦予被
    告對質詰問之機會，則共同被告於警詢、偵訊及本院所為之
    供述，均具有證據能力。
三、依被告丑○○及辯護人之主張就本判決所援用之所載各證據
    之證據能力分敘如下：
（一）被告丑○○及辯護人主張：壬○○、乙○○警詢筆錄為審
      判外之陳述，無證據能力，其他證據能力不爭執等語（見
      97年9 月3 日本院準備程序筆錄），惟查證人壬○○、乙○○2 人於本院審理時均否認被告丑○○有參與本件強盜
      ，審酌其等先前於警訊中之陳述當時剛初發生，且無同庭
      在場之人情壓力困擾，又彼等亦無過節仇隙，被害人等亦
      稱歹徒有數人，是證人壬○○、乙○○2 人先前於警訊中
      之陳述，具有較可信之特別情況，且為證明犯罪證明之存
      否所必要者，證人壬○○、乙○○先前於警詢中之陳述得
      為證據。
（二）證人即被害人禾利銀樓負責人李裕庭、意成銀樓負責人黃
      陳秀霞、金玉堂銀樓負責人林天泉、被害人癸○○、甲○○、辰○○、戊○○、丁○○○、己○○、午○、佘阿美
      、卯○○、申○○、巳○○、寅○○、辛○○、乙○○之
      女吳婉綺於警詢中所為之陳述，為被告以外之人於審判外
      之言詞或書面陳述，均屬於傳聞證據，惟檢察官、被告丑
      ○○及選任辯護人於審判程序中均不爭執，審酌上開言詞
      及書面陳述作成時之證據取得過程並無瑕疵，且與待證事
      實具有關連性等情況，認為適當，應認依刑事訴訟法第15
      9 條之5 第2 項之規定，得為證據，而有證據能力。
（三）證人癸○○、丁○○○、戊○○、己○○、佘阿美、饒榮
      賢、吳俊明、黃陳秀霞、林天泉、李裕庭、甲○○、吳水
      春、午○、卯○○、申○○、巳○○、寅○○、辛○○，
      及證人即共同被告壬○○、乙○○2 人於檢察官偵查中之
      供詞，業經具結，有結文在卷為憑，且偵查中檢察官向被
      告以外之人所取得之陳述，原則上均能遵守法律規定，不
      致違法取供，其可信性極高，並無顯有不可信之情況，揆
      之上開規定，上開證人等於檢察官偵查中之陳述，得為證
      據。
（四）按被告以外之人於審判外之言詞或書面陳述，除法律有規
      定者外，不得作為證據，刑事訴訟法第159 條第1 項定有
      明文。上開條文所謂「法律另有規定者」係指同法第159
      條之1 至第159 條之5 及第206 條等規定。又依刑事訴訟
      法第198 條、第208 條之規定，所謂鑑定乃指於刑事訴訟
      程序中為取得證據資料而由檢察官或法官指定具有特別知
      識經驗之鑑定人、學校、機關或團體，就特定之事物，以
      其專業知識加以分析、實驗而作判斷，以為偵查或審判之
      參考。故而，不論鑑定人或鑑定機關、學校、團體，均應
      由檢察官或法官視具體個案之需要而為選任，始符合刑事
      訴訟法第198 條、第208 條之規範本旨，否則所為鑑定，
      仍屬於傳聞證據。是卷附法務部調查局93年9 月21日調科
      參字第09300379990 號鑑定通知書、高雄市政府警察局95
      年7 月10日高市警鑑字第0950047348號鑑驗書、內政部警
      政署刑事警察局96年12月3 日刑鑑字第0960182608號鑑定
      書測謊鑑定報告書各1 份，分係由臺灣高等法院高雄分院
      及本院送請各該機關鑑定，固係被告以外之人於審判外之
      書面陳述，衡諸上揭說明，係由法官囑託鑑定，則鑑定人
      依刑事訴訟法第206 條所出具之上揭檢驗鑑定通知書，屬
      上開刑事訴訟法第159 條第1 項規定中之「法律另有規定
      」，則依上開規定之反面解釋，屬傳聞證據之例外，依法
      均有證據能力。
（五）證人壬○○、乙○○、未○○、癸○○、丁○○○、甲○○、辰○○、戊○○、午○、申○○、巳○○、吳水春、
      蔣昭南、陳榮洲、饒榮賢於另案即原審91年度訴字第3663
      號、本院93年度上訴字第37號、95年度上更(一)字第20號、
      96年度上更(二)字第247 號等案件中向該案承審法官所為之
      供述，在其任意陳述之信用性無疑之情況下，其證述依法
      具有證據能力。
貳、實體部分：
一、訊之被告丑○○矢口否認強盜，辯稱：我沒有強盜行為，被
    害人均沒有明確的指述我有參與，且被害人之指訴與壬○○
    的供述有矛盾之處，另壬○○供述多達35件，顯非一般人之
    記憶能力所及，其警詢筆錄違反經驗法則，又當時我在維德
    診所住院戒治中，未出來作案云云。惟查：
（一）附表一、二所示之強盜犯行，或由壬○○夥同乙○○、丑
      ○○等三人，或由壬○○夥同乙○○、丑○○、未○○等
      四人所為，亦即被告丑○○確有參與該等強盜案件等情，
      業據證人即同案被告壬○○於警詢、偵查及原審91年度訴
      字第3663號案件審理中供承不諱（見臺灣省高雄縣警察局
      刑事偵查卷宗〈下稱警卷〉第2 頁反面、7 至8 、13至14
      、17至19、21頁反面，91年偵字第26687 號卷〈下稱偵
      卷〉第141 至146 頁，原審91年度訴字第3663號影卷〈下
      稱原審3663號影卷〉(二)第78頁反面至79頁、(三)第53頁反面
      至59頁），又證人壬○○於本院96年度上更(二)字第247 號
      案件審理中亦供承在原審所為供述均屬事實（見本院96年
      度上更(二)字第247 號影卷〈下稱上更(二)影卷〉第22至23頁
      ），並於本院93年度上訴字第37號案件審理中供述除原判
      決認定無罪部分之事實外，其他的都是正確（見本院93年
      度上訴字第37號影卷〈下稱上訴影卷〉(一)第11頁）。另證
      人即同案被告乙○○於警詢亦供承：我有參與壬○○等人
      所組之強盜集團，強盜集團成員有我、壬○○、丑○○等
      人，我並有參與附表一編號2 號之犯行，該案共犯有我、
      壬○○及丑○○3 人等語（見警卷第26至29、31至33頁）
      ，乙○○並於偵查中具結證稱：丑○○、壬○○有參與附
      表一編號2 號案件，當時係由壬○○開車，丑○○先去察
      看，知有人打麻將，通知我和壬○○，由我與壬○○進入
      行搶，我與壬○○分持開山刀，而丑○○在外接應，丑○○有隨身帶一把手槍等情（見偵卷第81至92頁），並有
      高雄縣警察局鳳山分局搜索扣押筆錄、扣押物品目錄表暨
      收據各1 份在卷可稽（見警卷第16、34頁），及壬○○、
      乙○○所有，供強盜所用之開山刀2 支及頭套3 個扣案可
      資佐證。
（二）又被告丑○○等人所為如附表一、二所示之強盜犯行，被
      害人等均未向警方報案，而係同案被告壬○○於被警查獲
      後，帶同警方至行搶地點追查，經警方查訪確有如附表所
      示之被害人遭搶，始循線查獲等情，除據證人壬○○於警
      詢中供述明確（見警卷第7 至9 頁、第17至19頁），壬○○並於偵查中具結證稱：如附表一、二所示之強盜案件，
      係我自願帶同警方人員去找出，且承認犯案等情（見偵
      卷第141 至142 頁），復據證人即承辦警員陳榮洲、饒榮
      賢2 人分別於本院96年度上更(二)字第247 號案件審理中到
      庭證述明確（見上更(二)影卷第13頁反面至14頁反面、18頁
      反面至19頁)， 及證人即承辦警員陳坤榮、陳榮洲2 人分
      別於原審審理中到庭證述屬實（見原審卷(三)第261 至263
      、280 至284 頁），證人陳榮洲並提出被害人等之刑案紀
      錄查詢結果1 冊附於前述本院上更(二)卷足憑（見上更(二)影
      卷第24至41頁），並經該院將被害人等關係人名冊送內政
      部警政署刑事警察局，請該局查明被害人等被強盜後之報
      案紀錄，據該局回覆結果，如附表一、二所示之被害人，
      均無向警方報案之資料，亦有該局96年12月7 日刑偵字第
      0960181233號函及刑案報案處理系統詳細畫面4 份附於本
      院96年度上更(二)字第247 號卷二第69至73頁足稽。則本件
      被告丑○○等人之5 次強盜犯行，被害人等均未報案，亦
      即警方人員在查獲壬○○前並不知有該等犯罪事實存在，
      而係經同案被告壬○○主動供出，並帶同警方前往行搶地
      點查訪，確認有被害人等被強盜財物，始行查獲，則壬○○上開供述，自屬可信。
（三）又證人即同案被告壬○○於警方移送檢察官偵訊時，及檢
      察官起訴後移送原審法院審理時，亦均坦承如附表一、二
      所示之強盜犯行（見91年度偵字第24110 號卷即偵卷第
      3 、4 頁、原審3663號影卷(二)第19頁反面），壬○○於檢
      察官偵訊時亦供稱：警詢時之陳述實在，未受刑求等情（
      見91年度偵字第24110 號卷第7 頁反面）。雖壬○○於原
      審審理時證稱：我並未有如附表一、二所示之強盜犯行，
      因我是自首，警察說有4 、5 個人犯其他案件，問是不是
      我作的，並且說幾件或是幾十件都是判這樣7 、8 年而已
      ，當時我有吃藥，藥癮發作意識模糊，所以我就承認，又
      因我有跟丑○○一起吃藥，所以我就不實指認丑○○跟我
      一起犯案云云（見原審卷三第144 、145 頁），惟壬○○
      曾於81年間犯盜匪罪，經臺灣高等法院高雄分院判處有期
      徒刑8 年，有臺灣高等法院被告全國前案紀錄表在卷可稽
      （見原審卷(二)第128 頁），當知強盜為重罪，豈有聽命於
      警察而承認強盜犯行之理，亦無於檢察官偵訊時及原審91
      年度訴字第3663號案件審理時仍然坦承犯行之可能，壬○○既自承於警詢時未受刑求，則足認其於警詢之陳述，顯
      係出於自由意識；又本件如附表一、二所示之被害人等均
      未報警，已如前述，若非壬○○主動供述，警方實無可能
      得知該等犯罪發生，更無從誘導壬○○承認犯案。又證人
      即警員陳榮洲於原審審理中陳稱：製作筆錄過程中，都沒
      有跟壬○○說要他一併承認擔下案子或是跟他交換條件，
      是壬○○陳述，我們誠實製作的，筆錄中他有說共犯的綽
      號，有些是他朋友，他知道名字，我們有提示照片給他確
      認，91年10月29日筆錄是壬○○自白寫在紙上，記錄他有
      跟誰在哪些時候作哪些案子，我們根據他所寫的一件一件
      問他，當天我們在傍晚抓到他，他的情緒很正常，沒有藥
      癮發作或其他不適宜作筆錄之情緒等語（見原審卷(三)第28
      2 頁），足認壬○○於警詢供述犯罪及指認被告丑○○等
      情，確與事實相符，自得採為證據，其於法院證稱係警方
      對其誘導要其承認犯罪及其指認丑○○不實云云，顯係事
      後卸責及迴護被告丑○○之詞，不足採信。
（四）證人即同案被告乙○○於檢察官偵訊時亦坦承參與壬○○
      、丑○○之強盜行為，並供稱作案工具是1 把手槍、2 把
      開山刀及頭套，作案之灰色贓車是壬○○提供的，有參與
      附表一編號2 號之強盜犯行等情（見91年度偵字第26687
      號卷第82、83、86頁，即91年11月26日偵查筆錄）。雖乙○○於原審審理中到庭證稱：我在一審有說過，我的自白
      是非任意性自白，沒有全程錄音，否認有與壬○○、丑○○犯附表一編號2 號之強盜案云云，惟乙○○於檢察官96
      年11月26日偵查中供稱：91年10月31日、91年11月12日、
      91年11月26日之警詢筆錄均實在（見前述91年度偵字第26
      687 號偵查卷第87、89頁）。而檢察官於警局偵訊乙○○
      之前，證人即高雄縣政府警察局刑警隊組長蔣昭南曾告知
      乙○○，檢察官要「來開庭」，檢察官亦有表明身分，且
      警詢時並無對被告等人有脅迫逼供之情形，並據證人蔣昭
      南於本院93年度上訴字第37號案件審理中結證明確（見上
      訴影卷(三)第32至40頁），故乙○○空言主張其自白非出於
      任意性，卻未能舉證以實其說，自無足採。至乙○○於91
      年10月31日、91年11月12日及91年11月26日之警詢錄音帶
      ，經於原審法院91年度訴字第3663號及本院93年度上訴字
      第37號、95年度上更(一)字第20號卷等案件審理中先後勘驗
      結果，均與警詢筆錄所記載相符，此有勘驗筆錄附卷可稽
      （見原審法院3663號影印卷(二)第62、76頁、上訴影印卷(二)
      第2 至3 頁、24至25頁、上更(一)影印卷第8 、9 、13、14
      頁）。雖經法務部調查局鑑定，乙○○91年10月31日警詢
      之錄音過程，有幾次中斷現象（法務部調查局93年9 月21
      日調科字第09300379990 號鑑定通知書，見上訴影卷(二)
      第33頁），然據證人蔣昭南於本院93年度上訴字第37號案
      件審理中證稱：（係因）外面有電話（要接）或長官找，
      或人犯上廁所，或我們本身要上廁所的時候要中斷等語（
      見上訴影印卷(三)第34頁）。是亦不能執此錄音有幾次之中
      斷，而謂警方有對乙○○有非法取供之情形，則同案被告
      乙○○於警詢及檢察官偵訊時所為之陳述，均得採為證據
      。
（五）如附表一、二所示之被害人分別所為之陳述，如下：
  １、附表一編號1 被害人午○於警詢時稱：「進入屋內有3 人
      ，3 人均帶深色頭套且瘦瘦的，其中2 人身材較高分持1
      把開山刀，另1 名歹徒較矮持1 把短槍。」、「歹徒敲門
      ，我問是誰歹徒不回答，過一會兒歹徒破門而入並分持刀
      槍，喝令我們將財物放桌上。」、「我等被搶走2 萬多元
      及普通手錶2 只。」、「指認扣押之頭套、開山刀是作案
      工具。」（見警卷第97至98頁）；被害人午○於偵訊時具
      結證稱如警詢所述（見前述偵卷第112 頁）；被害人午
      ○於原審91年度訴字第3663號案件審理時稱：「開車過來
      ，有聽到車子的聲音」、「沒有看見外面是否有人把風」
      、「無法指認」、「有2 人比較高，1 人比較矮」（見原
      審3663號卷(一)第73頁）；被害人午○於原審審理中具結證
      稱：有3 個人來搶我們，他們有人以腳把門踹開，進來後
      其中1 人叫我們將錢拿出來，他們有蒙面，其中2 個人拿
      刀子，我看起來大約像是開山刀；另外1 人是否有拿東西
      ，我已經忘記了。其中兩人的身材比較高大。他們3 人其
      中1 人有講話，是講台語，其他2 人沒有說話。他們有拿
      1 個東西看起來像槍，但是我覺得是假的，是叫我們將錢
      拿出來的人手上拿的像槍的東西，但是到底是真槍或假的
      ，因為沒有開槍，所以也不知道等語（見原審卷(三)第275
      、276 頁）。
  ２、附表一編號1 被害人佘阿美於警詢時稱：「我們在卡拉OK
      內，歹徒從門口進入。」、「歹徒有3 人，3 個人進入屋
      內，分持手槍及1 把開山刀，另1 名在外把風均有帶頭套
      ，分持1 把手槍及1 把開山刀喝令我們將財物放桌上，我
      沒有被搶。」、「扣押之頭套、開山刀是作案工具。」（
      見警卷第98反面至99頁）；被害人佘阿美於偵訊時具結證
      稱如警詢所述（見前述偵卷第68頁）。
  ３、附表一編號2 被害人申○○於警詢時稱：「當時我們在辦
      公室內打麻將，巳○○坐在靠門的椅子上看電視，突然有
      2 名蒙面歹徒分持開山刀走進來。」、「兩名歹徒均為16
      0 公分，都穿暗色T 恤及長褲，持刀架在巳○○脖子的歹
      徒較瘦，操點客家腔口音，另1 名站在我們旁邊的較胖從
      頭到尾都沒講話。」、「我們因心生畏懼交財物給他們。
      我損失8 仟餘元。」（見警卷第108 頁反面至110 頁）；
      被害人申○○於偵訊時具結證稱如警詢所述（見偵卷第
      134 至135 頁）；被害人申○○於原審91年度訴字第3663
      號案件審理時稱：「有2 名歹徒各拿1 把開山刀，都有蒙
      面進來行搶，我有看見歹徒是開車來的，車子停在門口，
      搶得之後他們打開車門進去就駛離，所以車上應該還有1
      個人接應」、「無法指認」、「頭套及開山刀沒錯」（見
      本院3663號影卷(一)第74反面至75頁反面）；被害人申○○
      於原審審理中具結證稱：91年7 月間在屏東縣麟洛鄉賓鴻
      保養場有被搶，是在半夜兩點多，我在幫人家看店，朋友
      來找我共四人打麻將，鐵門有留縫隙，他們就從縫隙爬進
      來，兩人拿開山刀在手上，進來後1 人以刀子抵著我的肩
      膀，1 人以台語說：大家把錢拿來，我在跑路，我不會傷
      害你們。我們就將錢拿出來給他，另外1 個人沒有講話。
      我們4 人總共被他們自己從抽屜拿了三萬多元，還有朋友
      的1 個戒指也拔下來給他們。他們兩人進去車內，車馬上
      就開走，他們1 個坐後座，1 個作右前駕駛座，所以我知
      道車內有其他人等語（見原審卷(三)第278 頁）。
  ４、附表一編號2 被害人巳○○於警詢時稱：「當時其他人在
      辦公室內打麻將，我坐在辦公室靠門的椅子上看電視，突
      然有2 名蒙面歹徒持開山刀走進來。」、「2 名歹徒均為
      160 公分，都穿暗色T 恤及長褲，持刀架在我脖子的歹徒
      較瘦，操點客家腔口音，另1 名站在我們旁邊的較胖從頭
      到尾都沒講話。」、「我們因心生畏懼交財物給他們。我
      損失2 仟餘元。」（見警卷第110 頁反面至112 頁）；於
      被害人巳○○偵訊時具結證稱如警詢所述（見前述偵卷
      第134 頁）；被害人巳○○於原審91年度訴字第3663號案
      件審理時稱：「無法指認」、「頭套及開山刀沒錯」（見
      原審3663號影卷(一)第74頁反面至75頁反面）。
  ５、附表一編號3 被害人寅○○於警詢時稱：「91年8 月初，
      在高市○○區○○路960 巷口﹙姻緣檳榔攤﹚，我被搶2
      仟元，阿香被搶600 元，再興被搶8,200 元，阿惠被搶3,
      700 元，阿義被搶4,300 元。」、「有3 人，持1 把手槍
      ，2 把開山刀，均有帶頭套。」（見警卷第121 反面至
      123 頁）；被害人寅○○於偵訊時具結證稱：「當時歹徒
      有4 人，共乘1 部車，1 人在車上，1 個站車邊，2 人進
      來搶，進來的人1 人持槍，1 人持刀並套頭套。即扣案之
      開山刀及頭套。」（見前述偵卷第153 至154 頁）。
  ６、附表二編號1 被害人癸○○於警詢時稱：「歹徒持1 把手
      槍、1 支柴刀、1 支西瓜刀、2 支開山刀。均有戴頭套。
      叫我們將財物放置桌上再取走。我被搶1 萬8 仟元及摩托
      蘿拉手機1 支。」、「歹徒有5 人，5 個人進入屋內行搶
      。」、「指認扣押之頭套、開山刀是作案工具。」（見警
      卷第87至88頁）；被害人癸○○於偵訊時具結證稱如警詢
      所述（見偵卷第66頁）；於原審91年度訴字第3663號案
      件審理時稱：「有5 名歹徒進去，有2 人各拿1 把開山刀
      ，1 人拿西瓜刀，1 人拿柴刀，1 人拿手槍，都有帶頭套
      」、「無法指認」（見原審3663號影卷(一)第71頁反面至72
      頁）。
  ７、附表二編號1 被害人甲○○於警詢時稱：「歹徒持1 把手
      槍、1 支柴刀、1 支西瓜刀、2 支開山刀。均有戴頭套。
      叫我們將財物放置桌上再取走。我被搶1 萬2 仟元及摩托
      蘿拉手機1 支。」、「歹徒有5 人，5 個人進入屋內行搶
      。」、「指認扣押之頭套、開山刀是作案工具。」（見警
      卷第88反面至89頁）；被害人甲○○於偵訊時具結證稱警
      詢所述均屬實（見偵卷第105 至106 頁）；被害人甲○○於原審91年度訴字第3663號案件審理時稱無法指認（見
      原審3663號影卷(一)第72頁）。
  ８、附表二編號1 被害人辰○○於警詢時稱：「歹徒持1 把手
      槍、1 支柴刀、1 支西瓜刀、2 支開山刀。均有戴頭套。
      叫我們將財物放置桌上再取走。我被搶3 仟元及摩托蘿拉
      手機1 支。」、「歹徒有5 人，5 個人進入屋內行搶。」
      、「指認扣押之頭套、開山刀是作案工具。」（見警卷第
      90至91頁）；被害人辰○○於原審91年度訴字第3663號案
      件審理時稱無法指認（見原審3663號影卷(一)第72頁）。
  ９、附表二編號1 被害人戊○○於警詢時稱：「我被強盜損失
      1,300 元。」、「指認壬○○。」、「歹徒共5 人。持1
      把手槍、1 支柴刀、1 支西瓜刀、2 支開山刀。」、「指
      認扣押之頭套、開山刀是作案工具。壬○○當時是持開山
      刀。」（見警卷第91反面至93頁）；被害人戊○○於偵訊
      時具結證稱警詢所述均屬實（見偵卷第67頁）；於原審
      91年度訴字第3663號審理時稱無法指認（見原審3663號影
      卷(一)第72頁）；被害人戊○○於原審審理時證稱：我跟我
      太太丁○○○在睡覺，然後外面有不認識的3 、4 個人都
      蒙面進到房間叫我們出來，我們出來後叫我們將口袋有的
      錢交給他們。他們4 人拿刀、1 個拿槍，來敲門的有3 、
      4 個人，但是總共5 個人來，所以有1 個人沒有來敲門。
      刀子好像是砍柴的刀子，槍是比較小支，我沒有注意看槍
      是真的或是假的，顏色也沒有記得。我將口袋的錢放在桌
      上，他們叫我太太進去裡面將東西拿出來，我太太進去將
      皮包拿出來，將皮包的錢拿出來。我拿1 千多元出來，我
      太太拿多少我不知道，有1 個人將我太太的金項鍊搶下來
      ，因為他們有蒙面，所以是誰動手我不知道等語（見原審
      卷(三)第220 頁）
  10、附表二編號1 被害人丁○○○於警詢時稱：「我被強盜損
      失30,000元、白金項鍊一條、鑲鑽玉墜1 個，價值6 、7
      萬。」、「（指認壬○○）我近視無法確認，但體型很像
      。」、「歹徒共5 人，分別持1 把手槍、1 支柴刀、1 支
      西瓜刀、2 支開山刀。」、「指認扣押之頭套、開山刀是
      作案工具。」、「我指認的曾嫌，不能確定，體型很像，
      持開山刀。」（見警卷第93頁反面至95頁）；被害人丁○○○於偵訊時具結證稱警詢所述屬實（見前述偵卷第67
      頁）；被害人丁○○○於原審91年度訴字第3663號審理時
      稱：「無法指認，有1 人胖胖的」等語（見原審3663號影
      卷(一)第72頁）
  11、附表二編號1 被害人己○○於警詢時稱：「我被強盜損失
      3,000 元、18,000元支票1 張。」、「（指認壬○○）因
      歹徒戴頭套沒看到臉部，但身材很像其中1 人。」、「歹
      徒共5 人，分別持1 把手槍、1 支柴刀、1 支西瓜刀、2
      支開山刀。」、「指認扣押之頭套、開山刀是作案工具。
      」（見警卷第95頁反面至96頁）；被害人己○○於偵訊時
      具結證稱警詢所述均屬實（見前述偵卷第67頁）。
  12、附表二編號2 被害人卯○○於警詢時稱：「共被強盜手機
      5 支、手錶1 支、金鍊1 條、25萬餘元。歹徒有4 人，3
      個人入內行搶，分持手槍及2 把開山刀，另1 名在外把風
      ，均帶頭套。」、「歹徒持1 把手槍強押進仔從大門進入
      ，均有帶頭套，分持1 把手槍及2 把開山刀。」、「我被
      搶手機1 支、21,000元，阿標被搶手機1 支、4 萬元、家
      華被搶手機1 支、72,000元，進仔被搶手機1 支、6 萬元
      ，賢仔被搶手機1 支、15,000元，忠仔被搶6 仟元，隆仔
      被搶2 萬元，鄉仔被搶金鍊1 條、3 仟元，順仔被搶普通
      手錶1 支及10,087元，發仔被搶5 仟元。」、「指認扣押
      之頭套、開山刀是作案工具。」（見警卷第106 頁反面至
      107 頁）」；被害人卯○○於偵訊時具結證稱警詢所述均
      屬實（見前述偵卷第104 頁）。
      由以上被害人等所為上開被強盜財物之陳述，亦可佐證壬○○、乙○○陳述強盜經過之可信性。
（六）又證人即同案被告壬○○於警詢中供稱：我於91年6 月間
      ，夥同乙○○等2 人，共組強盜集團，「馬仔」、「黑士
      」陸續參與（見警卷第7 頁）；同案被告乙○○警訊中供
      稱：我有參與他們犯罪集團，有我及壬○○、黑士等人（
      見警卷第26頁）、而「馬仔」即是未○○、「黑士」即是
      丑○○，亦據壬○○、乙○○2 人分別於警訊中供述明確
      （見警卷21至22頁、31頁反面)， 而被告丑○○於本院審
      理時，亦坦承其綽號為「黑士」無誤，且證人即同案被告
      壬○○於警訊中供稱：「乙○○毒品案被查獲送戒治前，
      他所有參與的金飾、手錶等銷贓，都由他負責銷贓，將變
      賣所得分給我們」、「我只知道乙○○有拿到大樹九曲堂
      銀樓脫售2 次及鳳山市大東當舖典1 次，其他就叫他的朋
      友幫忙他拿去賣，賣完後再分錢給我們」、「大樹中興西
      路5 號意成銀樓金飾是在5 月20日，以吳水春名義脫售，
      乙○○騙說是老婆的鍊子」、「吳琬綺住處扣押之手機是
      他(指 乙○○）搶得手後，拿回去給女兒使用」等語（見
      警卷第22至23頁反面），核與證人即意成銀樓負責人黃陳
      秀霞於警訊中證稱：金飾登記簿有登記吳水春等語，及金
      玉堂銀樓負責人林天泉於警訊中證稱：乙○○持本人身分
      證變賣，金飾買入登記簿有登記乙○○91年7 月29日及91
      年8 月8 日2 次來變賣等語相符（見警卷第68頁反面至70
      頁反面），並有上開銀樓之買入登記簿2 份在卷足稽（見
      警卷第69頁反面、71頁），而被告乙○○之女吳婉綺於警
      訊中亦證稱：手機MOTOROLA牌T191型，是我父親乙○○於
      91年7 月暑假間送給我的等語（見警卷第52頁反面）。足
      認證人即同案被告壬○○、乙○○2 人上開警訊中供述，
      由渠2 人組犯罪集團，嗣後丑○○、未○○等人陸續參與
      等情，應屬可信。
（七）被告丑○○經原審囑請高雄市政府警察局刑事鑑識中心採
      集被告丑○○之口腔唾液檢體鑑定後，雖認扣案送鑑編號
      1 、2 之頭套及上衣、長褲經抽取DNA 檢測，未檢出DNA-
      STR 型別；編號3 頭套與嫌犯丑○○之DNA-STR 型別「不
      相符」，有該局95年7 月10日高市警鑑字第0950047348號
      鑑驗書1 份在卷可佐（見本院卷二第200 頁），然DNA 在
      室溫下保存，應有一定之期限，而本案係在91年間發生，
      於95年5 月間送鑑，時間約隔4 年，檢出率本會將大幅下
      降，且本案扣案之頭套僅有3 個，惟供被告丑○○及共犯
      強盜所用之頭套，應不僅有3 個，故扣案送鑑之編號3 頭
      套，並非即屬被告丑○○犯案時所戴用，是前開鑑驗書至
      多僅能證明本件扣得之送鑑編號3 頭套非被告所戴用，但
      不能據此即認定被告丑○○於如附表一、二所示案件發生
      時不在場。又被告丑○○經原審送請內政部警政署刑事警
      察局進行測謊鑑定之結果，因經測試結果，因其生理圖譜
      紊亂，反應欠缺一致性，致無法鑑判，有該局96年12月3
      日刑鑑字第0960182608號鑑定書在卷可稽（見原審卷三第
      86至116 頁），是被告丑○○送請測謊之結果，並無從判
      斷其是否有說謊反應。故以上鑑定結果，均不得作為有利
      被告丑○○之認定，應予敘明。
（八）被告丑○○雖又以被害人均沒有明確的指述其有參與，且
      被害人之指訴與壬○○的供述有矛盾之處，另壬○○供述
      多達35件，顯非一般人之記憶能力所及，其警詢筆錄違反
      經驗法則云云置辯，惟查：1 、衡之常理，被害人在遭人
      侵入強盜當時，係處受強暴、脅迫而十分緊張之狀態，又
      歹徒係開車行搶，作案時又帶頭套蒙面，被害人等又與歹
      徒素不相識，在匆促、短暫之時間，因無法看清楚歹徒面
      貌，以致無法具體指出歹徒特徵及無法準確計算歹徒人數
      （含駕車接應之人），實屬正常，故被害人通常僅能就如
      何被強盜之事實加以陳述，尚難以被害人其對歹徒人數錯
      誤陳述及無法具體指認，即認其指訴為不足採，而為有利
      被告丑○○之認定。2 、本件如附表一、二之被害人於遭
      搶後均未報警，係經由壬○○之自白始查獲附表一、二之
      強盜案件，已如前述。又壬○○之警訊筆錄對於強盜之地
      點、門牌號碼、商號名稱、共犯名稱、人數、強盜所得財
      物名稱、數量，均是經過警察機關依犯案模式，依壬○○
      描述後，經分析研判，是否為該集團所為，帶同壬○○至
      各現場查證，查訪是否確有被害人，並參酌被害人等陳述
      之被害情節，再製作壬○○警詢筆錄，壬○○始能於警詢
      筆錄時陳述清楚，且警方製作筆錄時，亦均能依刑事訴訟
      程序之規定全程錄音，亦即本件並非警方查獲或通知壬○○到場後，隨即進行詢問並製作筆錄，故壬○○於警詢筆
      錄能詳細陳述犯案時、地，並不違反常情，足認壬○○陳
      述強盜經過及被告丑○○確有參與附表一、二所載之5 件
      強盜案，應可採信。又壬○○與被告丑○○素無怨隙，衡
      情倘非親自與被告丑○○共同犯案，斷無故意自承犯罪或
      冒偽證之險誣陷被告丑○○之必要，被告丑○○所辯壬○○之供詞猶疑不定，不能排除嫁禍他人而為虛偽供述之可
      能云云，均屬主觀之臆測，且有違經驗法則，亦不足取。
（九）本院審理時被告丑○○雖又辯稱：當時我在維德診所住院
      戒治中，未出來作案云云，被告丑○○所舉證人庚○○雖
      陳稱：「我在『蘋果星球』認識被告，當時他是我工作上
      的上級，被告是僱用我的，被告是蘋果星球網咖的總務」
      「因為我是他網咖的員工，而被告是去戒毒的」「他戒毒
      時身體虛弱，我是陪他及幫他買便當的，戒毒時我跟在他
      身邊，他都沒有出來，我也陪他在診所那邊睡覺」等語，
      惟證人即維德診所院長丙○○陳稱：「91年7 月被告確實
      有到診所來接受藥物戒治，維德診所是看一般科及毒品戒
      斷治療，被告最早在民國90年10月11日到院治療，另外他
      在91年7 月2 日也有來作觀察治療，這次是來3 天，是7
      月2 、3 、4 日在我們那裡作觀察治療，之後在91年7 月
      6 日又進來到91年7 月11日止，之後在91年7 月15日進來
      ，17日就出去了」「觀察治療沒有限制病人的自由，就是
      也可以進進出出」等語（見97年10月20日本院審判筆錄）
      。因被告丑○○在維德診所在戒治人觀察治療沒有限制病
      人的自由，可以進進出出診所，且被告丑○○戒治時間與
      本件強盜時亦不符，又可自由進進出出戒治之診所，是庚○○之證言仍不能為被告丑○○有利之證明。又被告丑○○另所舉證人子○○於本院審理時雖陳稱：「（問：91年
      何時被告去找你？）答：被告有來找我，但是已經5 、6
      年前的事了，我只記得七夕情人節他還陪我去買玫瑰花送
      我太太」「他何時來的，詳細時間我已經忘記了……他來
      台東找我的時候，他整天都與我在一起，他來了兩三天之
      後就是七夕情人節，我之前知道他在蘋果星球工作，他是
      來我這裡渡假的，他大約來我這裡10天左右」等語。因91
      年農曆七夕，是國曆8 月15日，已在本件犯罪時間之後，
      是子○○之證言仍不能為被告丑○○有利之證明。
    綜上所述，因證人即共同被告壬○○、乙○○於警訊及偵查
    中已指認被告丑○○有參與強盜，被告丑○○與彼等亦無過
    節仇隙，被害人等亦均稱歹徒有數人，是證人壬○○、乙○○2 人先前於警訊中之陳述，具有較可信之特別情況，是被
    告丑○○應確有參與強盜情事，事證明確，其所辯係卸責之
    詞，不足採信，其犯行已堪認定。
二、被告丑○○與壬○○、乙○○、未○○，分別結夥3 人、4
    人，共同意圖為自己不法之所有，由其中數人持客觀上足供
    兇器使用之開山刀、不能證明有殺傷力之手槍，以刀壓制被
    害人或喝令被害人交出財物，各該被害人處於此種情況下，
    顯已極端畏懼而不能抗拒，任由被告丑○○等人強劫財物，
    被告丑○○就附表一編號1 、2 號所示之行為，該當刑法第
    330 條第1 項、第321 條第1 項第1 款、第3 款、第4 款之
    加重強盜罪之構成要件，就附表一編號3 號所示之行為，該
    當於刑法第330 條第1 項、第321 條第1 項第3 款、第4款
    之加重強盜罪之構成要件；被告丑○○就附表二編號1 、2
    號所示之行為，該當刑法第330 條第1 項、第321 條第1 項
    第1 款、第3 款、第4 款之加重強盜罪之構成要件。被告丑
    ○○係以常業之犯意為前述加重強盜行為，核係犯修正前刑
    法第331 條之常業強盜罪。被告丑○○與壬○○、乙○○、
    未○○依附表一、二所載之犯案人數，彼此間分別有犯意聯
    絡及行為分擔，為共同正犯。
三、公訴意旨另以：被告丑○○另有如附表三所示之強盜行為，
    認被告丑○○此部分亦涉有刑法第331 條之常業強盜罪嫌。
（一）公訴意旨認被告丑○○有此部分犯行，無非以同案被告壬○○之自白及被害人辛○○之陳述，為其論據。
（二）訊之被告丑○○否認此部分強盜，辯稱：沒有跟壬○○等
      人一起強盜他人財物等語。經查：同案被告壬○○及乙○○於本否認有此部分強盜犯行，而證人辛○○於警詢時陳
      述之強盜事實，係依其友人之轉告，其在樓上睡覺並未在
      場等情，已據辛○○於偵查中具結證述明確（見前述偵
      卷第133 頁）。是辛○○之陳述係屬聽聞而來，不得據以
      認定犯罪事實。
（三）此外並無其他證據可資佐證，自不能僅以壬○○前後不一
      致之陳述，而認被告丑○○有此部分犯行。
    綜上所述，尚無其他確切證據可證明被告丑○○有附表三所
    示之強盜行為，因公訴意旨認此部分行為與上開論罪部分，
    為單純一罪常業犯之部分行為，故不另為無罪之諭知，附此
    敘明。
四、被告丑○○行為後，刑法已於94年2 月2 日修正公布，並自
    95年7 月1 日起施行，另刑法施行法亦於95年6 月14日增訂
    該法第1 條之1 規定，並自95年7 月1 日施行。其中修正後
    刑法第2 條之規定，乃係關於新舊法比較適用之準據法，其
    本身無關行為可罰性要件之變更，故於95年7 月1 日刑法修
    正施行後，如有涉及比較新舊法之問題，即應逕依修正後刑
    法第2條 第1 項規定，為「從舊從輕」之比較（最高法院95
    年度第8 次刑事庭會議決議意旨參照）。茲就本案相關問題
    比較如下：
（一）修正後刑法第28條關於成立共同正犯之標準，將原來共同
      正犯之共同「實施」犯罪，改為共同「實行」犯罪，剔除
      完全未參與犯罪相關行為「實行」之「陰謀共同正犯」及
      「預備共同正犯」，是修正後之共同正犯之可罰性要件之
      範圍業已限縮，乃屬行為可罰性要件之變更，自應比較新
      舊法。惟不論適用修正前後之刑法第28條規定，被告丑○○均應成立共同正犯，故修正後之刑法並非較有利於被告
      丑○○。
（二）被告丑○○行為後，刑法第331 條之常業強盜罪，業於94
      年1 月7 日公布刪除，並於95年7 月1 日施行，比較新舊
      法，新法一行為一罰併合處罰，舊法數行為併認為係一常
      業犯，自以修正前刑法第331 條規定較有利被告丑○○。
（三）又修正前刑法第90條「有犯罪之習慣或以犯罪為常業或因
      遊蕩或懶惰成習而犯罪者，得於刑之執行完畢或赦免後，
      令入勞動場所，強制工作。前項處分期間為3 年以下」之
      規定，新刑法修正為「有犯罪之習慣或因遊蕩或懶惰成習
      而犯罪者，於刑之執行前，令入勞動場所，強制工作。前
      項之處分期間為3 年」，將刑後強制工作改為刑前強制工
      作，且修正後之新法，強制工作期間一律為3 年，已較修
      正前舊法規定強制工作期間為3 年以下，顯然不利於被告
      丑○○，故比較新舊法，自以舊法有利被告丑○○（最高
      法院95年度台上字第6137號判決參照）
    本件經綜合比較結果，自應適用較有利被告丑○○之舊法論
    處。
五、原審適用刑法第2 條第1 項、第28條、修正前第331 條、修
    正前第90條第1 項、第2 項、第38條第1 項第2 款規定，並
    審酌被告丑○○曾有懲治盜匪條例、違反槍砲彈藥刀械管制
    條例等多項前科紀錄，於89年7 月13日假釋出監（不構成累
    犯），素行不佳，竟猶不知悔改，復結夥以犯強盜罪為常業
    ，嚴重危害社會秩序與被害人之財產法益，情節非輕，犯後
    又否認全部犯罪，飾詞卸責，態度欠佳，其等於強盜財物時
    ，尚未傷及被害人等一切情狀，量處有期徒刑10年2 月。又
    說明被告丑○○犯罪之時間，雖在96年4 月24日以前，惟所
    犯係95年7 月1 日修正施行前之刑法第331 條，經宣告逾1
    年6 月之刑，依中華民國96年罪犯減刑條例第3 條第1 項第
    16款之規定，自不得予以減刑。又以被告丑○○曾受有期徒
    刑之執行，而未能改善其正途謀生之心態，再以犯強盜罪為
    常業，認有依檢察官之聲請，適用刑法第90條規定，宣告強
    制工作之必要，爰併予宣告均於刑之執行完畢或赦免後令入
    勞動場所強制工作3 年，以資矯正其惡習。扣案之開山刀2
    支及頭套3 個，係共犯壬○○、乙○○所有，供犯本案強盜
    罪所用之物，為壬○○、乙○○所陳明（見原審3663號影卷
    (二)卷第61頁、警卷第26頁反面），本於共犯責任共同原則，
    應依刑法第38條第1 項第2 款規定宣告沒收。並說明被告丑
    ○○所用以犯罪之未扣案不能證明有殺傷力之手槍一把，雖
    無證據證明已滅失，然因未據扣案及送請鑑定，亦無從認係
    違禁物或確係被告丑○○所有，且為避免日後執行困難，認
    不宜予宣告沒收之理由。經核原判決認事用法並無不合，量
    刑及諭知強制工作亦屬適當，檢察官上訴指摘原判決量刑過
    輕，及認被告丑○○有參與附表三之強盜行為，被告丑○○
    上訴否認強盜，均為無理由，均應予駁回。
據上論結，應依刑事訴訟法第368 條，判決如主文。
本案經檢察官許美女到庭執行職務。
中    華    民    國    97    年    12    月    15    日
                    刑事第六庭    審判長法  官  王憲義
                                        法  官  邱永貴
                                        法  官  張盛喜
以上正本證明與原本無異。
如不服本判決應於收受本判決後10日內向本院提出上訴書狀，其
未敘述上訴理由者，並得於提起上訴後10日內向本院補提理由書
狀（均須按他造當事人之人數附繕本）「切勿逕送上級法院」。
中    華    民    國    97    年    12    月    15    日
                                        書記官  黃一秋
附錄本件判決論罪科刑法條：
中華民國刑法第331條
以犯第328 條或第330 條之罪為常業者，處10年以上有期徒刑。
中華民國刑法第330條：
犯強盜罪而有第321條第1項各款情形之一者，處7年以上有期徒
刑。
前項之未遂犯罰之。
中華民國刑法第321條
（加重竊盜罪）
犯竊盜罪而有左列情形之一者，處六月以上、五年以下有期徒刑
：
一、於夜間侵入住宅或有人居住之建築物、船艦或隱匿其內而犯
之者。
二、毀越門扇、牆垣或其他安全設備而犯之者。
三、攜帶兇器而犯之者。
四、結夥三人以上而犯之者。
五、乘火災、水災或其他災害之際而犯之者。
六、在車站或埠頭而犯之者。
前項之未遂犯罰之。
附表一：壬○○、乙○○、丑○○共同犯案
┌──┬─────┬─────┬────┬──────┬────┬───┬───────┐
│編號│犯罪時間  │犯罪地點  │被 害 人│ 犯罪行為   │所得財物│被告  │認定犯罪事實所│
│    │          │          │姓    名│            │與贓物處│      │憑積極證據    │
│    │          │          │        │            │理方法  │      │              │
│    │          │          │        │            │        │      │              │
├──┼─────┼─────┼────┼──────┼────┼───┼───────┤
│ 1  │91年6月中 │高雄縣仁武│午○、綽│壬○○、吳楠│合計共獲│壬○○│◎被告壬○○之│
│    │旬某日凌晨│鄉○○○街│號「阿興│泰與丑○○等│得現金2 │乙○○│  自白。      │
│    │2時許     │與安樂一街│、阿靜與│3人見午○等4│萬餘元（│丑○○│◎證人即共同被│
│    │          │127 巷口「│阿勝」之│人在址打麻將│阿興7,30│      │  告壬○○指認│
│    │          │甘蔗美卡拉│姓名年籍│，即由壬○○│0元、阿 │      │  另2 名共犯即│
│    │          │OK」      │不詳之成│在外把風，黃│靜8,500 │      │  為被告乙○○│
│    │          │          │年人    │國展與乙○○│元、午○│      │  與被告丑○○│
│    │          │          │        │分持手槍（未│1,600元 │      │  。          │
│    │          │          │        │據扣案，不能│、阿勝6,│      │◎證人即被害人│
│    │          │          │        │證明有殺傷力│000元） │      │  午○指述上開│
│    │          │          │        │）及開山刀各│、普通手│      │  被強盜事實，│
│    │          │          │        │1支，戴黑色 │錶2只（ │      │  並指認扣案之│
│    │          │          │        │頭套蒙面侵入│午○與阿│      │  頭套與開山刀│
│    │          │          │        │上址，隨後曾│興所有）│      │  等物即為當時│
│    │          │          │        │明南亦持刀侵│等財物，│      │  歹徒所使用之│
│    │          │          │        │入，侵入後隨│贓款朋分│      │  作案工具無誤│
│    │          │          │        │即以持刀槍恐│花用手錶│      │  。          │
│    │          │          │        │嚇之脅迫方法│丟棄    │      │◎證人即屋主佘│
│    │          │          │        │，喝令午○等│        │      │  阿美具結證述│
│    │          │          │        │4人將財物放 │        │      │  其雖不在場，│
│    │          │          │        │置於桌上，致│        │      │  但曾聽聞被害│
│    │          │          │        │使午○等4人 │        │      │  人等轉述被強│
│    │          │          │        │不能抗拒，而│        │      │  盜事實。    │
│    │          │          │        │強盜現場及身│        │      │              │
│    │          │          │        │上之財物得逞│        │      │              │
│    │          │          │        │，得手後並恐│        │      │              │
│    │          │          │        │嚇午○等人不│        │      │              │
│    │          │          │        │可出來觀望，│        │      │              │
│    │          │          │        │否則開槍等語│        │      │              │
│    │          │          │        │後，迅速逃離│        │      │              │
│    │          │          │        │現場。      │        │      │              │
├──┼─────┼─────┼────┼──────┼────┼───┼───────┤
│ 2  │91年7月中 │屏東縣麟洛│申○○、│壬○○、吳楠│合計共獲│壬○○│◎被告壬○○自│
│    │旬間某日24│鄉○○路66│巳○○、│泰與丑○○等│得現金3 │乙○○│  白，並以證人│
│    │時許      │號之1 「賓│綽號「陳│3人，由曾明 │萬餘元（│丑○○│  身分指認其餘│
│    │          │鴻保養廠」│仔、阿賓│南開車，黃國│申○○  │      │  2 名共犯為被│
│    │          │          │仔、添順│展先去查看並│8,000餘 │      │  告乙○○與被│
│    │          │          │」之姓名│尋找作案對象│元、劉月│      │  告丑○○。  │
│    │          │          │年籍不詳│，嗣丑○○等│蘭2,000 │      │◎被告乙○○自│
│    │          │          │成年人  │人見申○○等│餘元、其│      │  白，並以證人│
│    │          │          │        │4人在上址內 │餘合計約│      │  身分指認其餘│
│    │          │          │        │打麻將、劉月│2萬元） │      │  2 名共犯為被│
│    │          │          │        │蘭在看電視，│、金戒指│      │  告壬○○與被│
│    │          │          │        │即由丑○○持│1枚（阿 │      │  告丑○○。  │
│    │          │          │        │手槍1把（未 │賓仔所有│      │◎證人即被害人│
│    │          │          │        │據扣案，不能│）等財物│      │  申○○、劉月│
│    │          │          │        │證明有殺傷力│。變賣連│      │  蘭指述上開被│
│    │          │          │        │）在外把風、│同贓款朋│      │  強盜事實，並│
│    │          │          │        │壬○○與吳楠│分花用  │      │  指認扣案之頭│
│    │          │          │        │泰分持開山刀│        │      │  套與開山刀即│
│    │          │          │        │各1支、均戴 │        │      │  為當時歹徒作│
│    │          │          │        │頭套蒙面侵入│        │      │  案時所使用之│
│    │          │          │        │上址屋內，隨│        │      │  工具。      │
│    │          │          │        │後即以將開山│        │      │              │
│    │          │          │        │刀架於巳○○│        │      │              │
│    │          │          │        │脖子之強暴方│        │      │              │
│    │          │          │        │式，另1名則 │        │      │              │
│    │          │          │        │持開山刀站立│        │      │              │
│    │          │          │        │於其他4人身 │        │      │              │
│    │          │          │        │邊，並以我們│        │      │              │
│    │          │          │        │是跑路的等語│        │      │              │
│    │          │          │        │恐嚇之強暴、│        │      │              │
│    │          │          │        │脅迫方法，致│        │      │              │
│    │          │          │        │使申○○等人│        │      │              │
│    │          │          │        │不能抗拒，而│        │      │              │
│    │          │          │        │強盜現場及鍾│        │      │              │
│    │          │          │        │德盛等人身上│        │      │              │
│    │          │          │        │財物得逞。  │        │      │              │
├──┼─────┼─────┼────┼──────┼────┼───┼───────┤
│3   │91年8月初 │高雄市楠梓│寅○○、│壬○○、吳楠│合計共獲│壬○○│◎被告壬○○自│
│    │某日凌晨1 │區○○路96│綽號「阿│泰、丑○○等│得現金2 │乙○○│  白。        │
│    │時許      │0巷口「姻 │香、再興│3人，見黃雪 │萬餘元等│丑○○│◎證人即共同被│
│    │          │緣檳榔攤」│、阿惠、│娥等人在上開│財物（黃│      │  告壬○○指認│
│    │          │          │阿義」之│檳榔攤內打麻│雪娥    │      │  另1名共犯即 │
│    │          │          │姓名年籍│將，即由1人 │2,000元 │      │  為被告乙○○│
│    │          │          │不詳成年│以買檳榔為由│、「阿香│      │  。          │
│    │          │          │人      │，使寅○○打│」600元 │      │◎證人即告訴人│
│    │          │          │        │開檳榔攤之門│、「再興│      │  寅○○指訴上│
│    │          │          │        │，壬○○等2 │」8,200 │      │  開被強盜事實│
│    │          │          │        │人隨即分持手│元「阿惠│      │  ，並指認扣案│
│    │          │          │        │槍（未具扣案│」3,700 │      │  之頭套與開山│
│    │          │          │        │，不能證明有│元）朋分│      │  刀即為歹徒當│
│    │          │          │        │殺傷力）及開│花用    │      │  時所使用之作│
│    │          │          │        │山刀各1支、 │        │      │  案工具無誤。│
│    │          │          │        │戴頭套蒙面侵│        │      │              │
│    │          │          │        │入上開檳榔攤│        │      │              │
│    │          │          │        │內，並由1位 │        │      │              │
│    │          │          │        │在外面把風，│        │      │              │
│    │          │          │        │進入後即以持│        │      │              │
│    │          │          │        │刀槍恐嚇之脅│        │      │              │
│    │          │          │        │迫方法，喝令│        │      │              │
│    │          │          │        │寅○○等人將│        │      │              │
│    │          │          │        │其所有財物交│        │      │              │
│    │          │          │        │出並放於桌上│        │      │              │
│    │          │          │        │，致使寅○○│        │      │              │
│    │          │          │        │等人不能抗拒│        │      │              │
│    │          │          │        │，而強盜現場│        │      │              │
│    │          │          │        │及寅○○等人│        │      │              │
│    │          │          │        │身上之財物得│        │      │              │
│    │          │          │        │逞。        │        │      │              │
└──┴─────┴─────┴────┴──────┴────┴───┴───────┘
附表二：壬○○、乙○○、丑○○、未○○共同犯案
┌──┬─────┬─────┬────┬──────┬────┬───┬───────┐
│編號│犯罪時間  │犯罪地點  │被 害 人│ 犯罪行為   │所得財物│被告  │檢察官之舉證  │
│    │          │          │姓    名│            │與贓物處│      │              │
│    │          │          │        │            │理方法  │      │              │
│    │          │          │        │            │        │      │              │
├──┼─────┼─────┼────┼──────┼────┼───┼───────┤
│1   │91年6月10 │高雄縣仁武│癸○○、│壬○○、吳楠│合計共獲│壬○○│◎被告壬○○自│
│    │日凌晨1 時│鄉○○○路│甲○○、│泰、丑○○與│得現金8 │乙○○│  白。        │
│    │許        │75號「協興│辰○○、│未○○等4人 │萬餘元（│丑○○│◎證人即共同被│
│    │          │保養廠」  │戊○○、│，見戊○○與│癸○○1 │未○○│  告壬○○指認│
│    │          │          │丁○○○│丁○○○在上│萬8,000 │      │  另3 名共犯即│
│    │          │          │、己○○│址貨櫃屋內睡│元、王寵│      │  為被告乙○○│
│    │          │          │        │覺，癸○○等│評1萬   │      │  、未○○與黃│
│    │          │          │        │4 人於上開保│2,000元 │      │  國展。      │
│    │          │          │        │養場內聊天，│、辰○○│      │◎證人即告訴人│
│    │          │          │        │即由壬○○開│3,000元 │      │  癸○○、王寵│
│    │          │          │        │車在外接應，│、戊○○│      │  評、辰○○、│
│    │          │          │        │丑○○持手槍│1,300元 │      │  戊○○、許柯│
│    │          │          │        │1把 （未具扣│、許柯梅│      │  梅香與郭桐枋│
│    │          │          │        │案，不能證明│香3萬元 │      │  指訴上開被強│
│    │          │          │        │有殺傷力）、│、己○○│      │  盜事實，並指│
│    │          │          │        │未○○與吳楠│3,000元 │      │  認扣案之頭套│
│    │          │          │        │泰分持開山刀│）、許柯│      │  與開山刀即為│
│    │          │          │        │或柴刀各1 支│梅香所有│      │  當時歹徒作案│
│    │          │          │        │，並均戴墨綠│白金項鍊│      │  之工具無誤。│
│    │          │          │        │色與黑色頭套│與玉墜各│      │              │
│    │          │          │        │蒙面，由吳楠│1個、手 │      │              │
│    │          │          │        │泰、丑○○與│機3支（ │      │              │
│    │          │          │        │未○○持刀槍│分屬曾逸│      │              │
│    │          │          │        │侵入上址，侵│文、王寵│      │              │
│    │          │          │        │入後，即以持│評與葉世│      │              │
│    │          │          │        │刀與槍恐嚇之│宏所有）│      │              │
│    │          │          │        │脅迫方法，喝│、支票1 │      │              │
│    │          │          │        │令癸○○等6 │張（郭桐│      │              │
│    │          │          │        │人將其所有財│坊所有）│      │              │
│    │          │          │        │物放於桌上，│等財物。│      │              │
│    │          │          │        │致使癸○○等│金飾變賣│      │              │
│    │          │          │        │人不能抗拒，│連同贓款│      │              │
│    │          │          │        │而強盜現場及│朋分花用│      │              │
│    │          │          │        │身上之財物得│餘丟棄。│      │              │
│    │          │          │        │逞，得手後喝│        │      │              │
│    │          │          │        │令癸○○等6 │        │      │              │
│    │          │          │        │人進入貨櫃屋│        │      │              │
│    │          │          │        │內，隨即駕車│        │      │              │
│    │          │          │        │逃逸，並恐嚇│        │      │              │
│    │          │          │        │癸○○等人不│        │      │              │
│    │          │          │        │得報案，如果│        │      │              │
│    │          │          │        │報案他們知道│        │      │              │
│    │          │          │        │伊等在此，還│        │      │              │
│    │          │          │        │會再來，致使│        │      │              │
│    │          │          │        │癸○○等人不│        │      │              │
│    │          │          │        │敢報案。    │        │      │              │
├──┼─────┼─────┼────┼──────┼────┼───┼───────┤
│2   │91年7月6日│高雄縣鳥松│卯○○、│壬○○、吳楠│合計共獲│壬○○│◎被告壬○○自│
│    │凌晨2時許 │鄉○○路85│綽號「阿│泰、丑○○與│得現金25│乙○○│  白。        │
│    │          │號之2     │標、家華│未○○等4人 │萬餘元（│丑○○│◎證人即共同被│
│    │          │          │、進仔、│，由壬○○開│卯○○  │未○○│  告壬○○指認│
│    │          │          │賢仔、忠│車在外把風、│21,000元│      │  另3 名共犯即│
│    │          │          │仔、龍仔│乙○○持1把 │、「阿標│      │  為被告乙○○│
│    │          │          │、鄉仔、│手槍（未具扣│」4萬元 │      │  、被告丑○○│
│    │          │          │順仔、發│案，不能證明│、「家華│      │  與被告未○○│
│    │          │          │仔」等姓│有殺傷力）、│」72,000│      │  。          │
│    │          │          │名年籍不│丑○○與謝毓│元、「進│      │◎證人即告訴人│
│    │          │          │詳之成年│仁分持開山刀│仔」6萬 │      │  卯○○指訴上│
│    │          │          │人      │、戴黑色頭套│元、「賢│      │  開被強盜事實│
│    │          │          │        │蒙面，其中吳│仔」    │      │  ，並指認扣案│
│    │          │          │        │楠泰持手槍強│15,000元│      │  之黑色頭套和│
│    │          │          │        │押「進仔」進│、「忠仔│      │  開山刀即為當│
│    │          │          │        │入上址，吳楠│」6,000 │      │  時歹徒作案時│
│    │          │          │        │泰等人隨即以│元、「龍│      │  所使用之工具│
│    │          │          │        │持刀槍恐嚇之│仔」2萬 │      │  。          │
│    │          │          │        │脅迫方法，喝│元、「鄉│      │              │
│    │          │          │        │令卯○○等人│仔」    │      │              │
│    │          │          │        │將其財物置於│3,000元 │      │              │
│    │          │          │        │桌上，致使黃│、「順仔│      │              │
│    │          │          │        │瑞堂等人不能│」1萬   │      │              │
│    │          │          │        │抗拒，而強盜│8,000元 │      │              │
│    │          │          │        │現場及身上之│、「發仔│      │              │
│    │          │          │        │財物得逞。  │」5,000 │      │              │
│    │          │          │        │            │元）、錶│      │              │
│    │          │          │        │            │1只（順 │      │              │
│    │          │          │        │            │仔所有）│      │              │
│    │          │          │        │            │、手機5 │      │              │
│    │          │          │        │            │支（黃瑞│      │              │
│    │          │          │        │            │堂、阿標│      │              │
│    │          │          │        │            │、家華、│      │              │
│    │          │          │        │            │進仔、賢│      │              │
│    │          │          │        │            │仔所有）│      │              │
│    │          │          │        │            │、金項鍊│      │              │
│    │          │          │        │            │1條（鄉 │      │              │       │          │          │        │                │普通手│    │              │
│    │          │          │        │            │仔所有）│      │              │
│    │          │          │        │            │等財物，│      │              │
│    │          │          │        │            │金飾變賣│      │              │
│    │          │          │        │            │連同贓款│      │              │
│    │          │          │        │            │朋分花用│      │              │
│    │          │          │        │            │餘丟棄。│      │              │
└──┴─────┴─────┴────┴──────┴────┴───┴───────┘
附表三：經檢察官起訴而不另為無罪諭知部分
┌──┬─────┬─────┬─────┬────────┬─────┬───────┐
│編號│起訴書所載│起訴書所載│起訴書所載│起訴書所載      │起訴書所載│檢察官之舉證  │
│    │犯罪時間  │犯罪地點  │被害人    │犯罪行為        │被告      │              │
│    │          │          │          │                │          │              │
├──┼─────┼─────┼─────┼────────┼─────┼───────┤
│1   │91年8 月間│屏東縣屏東│辛○○、綽│壬○○、乙○○、│壬○○    │◎被告壬○○自│
│    │某日凌晨2 │市○○路41│號「義成」│與丑○○等3 人，│乙○○    │  白。        │
│    │時許      │7號       │之姓名年籍│見辛○○等人於上│丑○○    │◎證人即共同被│
│    │          │          │不詳男子，│址1 樓客廳內喝酒│          │  告壬○○指認│
│    │          │          │及其友人4 │並打麻將，即由曾│          │  另2名共犯即 │
│    │          │          │位        │明南開車在外接應│          │  為被告乙○○│
│    │          │          │          │，乙○○、丑○○│          │  與被告丑○○│
│    │          │          │          │分持手槍及開山刀│          │  。          │
│    │          │          │          │各1 支、戴黑色頭│          │◎被害人辛○○│
│    │          │          │          │套蒙面侵入，以持│          │  指述上開被強│
│    │          │          │          │刀槍恐嚇之脅迫方│          │  盜事實。    │
│    │          │          │          │法，喝令辛○○等│          │              │
│    │          │          │          │人將其所有之財物│          │              │
│    │          │          │          │交出，放置於桌上│          │              │
│    │          │          │          │，致使辛○○等人│          │              │
│    │          │          │          │不能抗拒，而強盜│          │              │
│    │          │          │          │現場及辛○○等人│          │              │
│    │          │          │          │身上之財物得逞，│          │              │
│    │          │          │          │得手後即駕車逃離│          │              │
│    │          │          │          │。合計共獲得現金│          │              │
│    │          │          │          │12,000餘元等財物│          │              │
│    │          │          │          │朋分花用。      │          │              │
└──┴─────┴─────┴─────┴────────┴─────┴───────┘


司法院資訊處製作；財團法人民間司法改革基金會備份。
